【裁判字號】    99,訴,1183
【裁判日期】    990930
【裁判案由】    虛報進口貨物
【裁判全文】
臺北高等行政法院判決
                                      99年度訴字第1183號
                                     99年9月16日辯論終結
原      告  卉進有限公司
代  表  人  甲○○ ○○○○○○○
被      告  財政部基隆關稅局
代  表  人  乙○○○○○○
訴訟代理人  丙○○
            丁○○
上列當事人間虛報進口貨物事件，原告不服財政部中華民國99年
3 月31日台財訴字第09800643830 號訴願決定，提起行政訴訟，
本院判決如下：
    主  文
原告之訴駁回。
訴訟費用由原告負擔。
    事實及理由
一、程序事項：
    本件原告受合法通知，無正當理由未於99年9 月16日上午言
    詞辯論時到場，核無民事訴訟法第386 條各款所列情形，爰
    依行政訴訟法第218 條準用民事訴訟法第385 條第1 項前段
    之規定，由被告聲請而為一造辯論判決。
二、事實概要：
    原告委由天偉報關行於97年10月31日向被告報運進口中國大
    陸產製成衣乙批（進口報單號碼：第AA/97/4947/0052 號）
    ，其中第20項貨物GIRL'S BRASSIERE原申報成分55% SILK
    45% COTTON，貨品分類號列第6212.10.10.00-8 號「絲或廢
    絲製胸罩，不論是否針織或鉤針織者」，無輸入規；經被告
    查驗結果，實際成分為100% NYLON，應歸列貨品分類號列第
    6212.10.90.00-1 號「其他紡織材料製胸罩，不論是否針織
    或鉤針織者」，輸入規定MP1 （大陸物品有條件准許輸入）
    ，核非屬經濟部國際貿易局公告准許輸入之大陸物品，經審
    理原告虛報進口貨物成分，逃避管制之違章成立，依海關緝
    私條例第37條第3 項轉據同條例第36條第1 項、第3 項規定
    ，處貨價1 倍之罰鍰，併沒入貨物；因原告係於5 年內再犯
    海關緝私條例同一規定之行為（被告97年第09701121號處分
    書，於97年5 月30日確定），依同條例第45條規定得加重罰
    鍰二分之一，乃處貨價1.5 倍之罰鍰計新臺幣（下同）
    224,703 元；又系爭貨物於受裁處沒入前已放行，致無法裁
    處沒入，此部分乃依行政罰法第23條第1 項規定，裁處沒入
    貨物之價額計149,802 元；另依同條例第44條、加值型及非
    加值型營業稅法（下稱營業稅法）第51條及貿易法第21條等
    規定，追徵進口稅費計26,425元（包括進口稅17,976元、營
    業稅8,389 元及推廣貿易服務費60元）。原告不服，申請復
    查，未獲變更，提起訴願，亦遭駁回，遂向本院提起本件行
    政訴訟。
三、兩造聲明：
    (一)原告聲明：
      1.訴願決定、復查決定及原處分均撤銷。
      2.訴訟費用由被告負擔。
    (二)被告聲明：
      1.駁回原告之訴。
      2.訴訟費用由原告負擔。
四、原告主張：
    (一)原告依報關程序報運進口，並無規避檢查，故無逃避管制
      情事，應無違反海關緝私條例第1 條及第3 條之規定。被
      告為處分前，必須確實證明原告有違法之事實，否則該處
      分即不合法。經查，系爭報單貨物，其中第20項因申報材
      質略有不同，被告卻未經調查，直接認定原告有虛報進口
      貨物情事。退步言，若原告係因不察大陸出口廠商之不實
      而導致本件違章情事，則原告亦為本件之被害人，被告裁
      處沒入之處分，即為已足，實不應再以虛報貨物逃避管制
      ，加以裁處罰鍰。又查，系爭貨物既經被告化驗，出現2
      次不同之化驗結果，原告對於正確貨物成分實無法掌握。
    (二)且查，原告向大陸廠商購買系爭貨物，因為對方提供成分
      為「55%SILK 45% COTTON」之貨物予原告，原告再據實提
      供給報關行報關，依國際貿易實務，買賣雙方對成交貨物
      之名稱、產地、品質及成分，原告依出口廠商給予之資料
      據以申報，並無故意、過失，依行政罰法第7 條第1 項規
      定，本件原處分於法有違。
    (三)又查，本件第20項貨物成分不符，僅占整份報單2.4%，而
      按海關緝私條例第45條之1 情節輕微認定標準之規定，誤
      差率未逾5%得免予處罰，與被告第1 、2 次化驗結果高達
      14% 誤差率，似不符比例原則云云。
    (四)提出進口報單及訴願決定書等件影本為證。
五、被告主張：
    (一)按財政部98年4月20日台財關字第09800093420號令釋（原
      處分卷1 ，附件12）意旨及海關緝私條例第37條所稱「虛
      報」係指「申報虛偽不實」而言，而進口貨物是否涉及虛
      報，係以原申報與實際進口貨物現狀為認定憑據。又進口
      非屬「臺灣地區與大陸地區貿易許可辦法」第7 條規定准
      許輸入之大陸地區物品者，即構成進口禁止輸入之物品而
      涉及逃避管制之違法行為。經查，本件原告報運貨物進口
      涉有虛報貨物成分，違反海關緝私條例第37條第3 項規定
      而轉據同條例第36條第1 、3 項處分，並非單依該條例第
      36條處分，原告所稱應無違反海關緝私條例第1 、3 條規
      定云云，應係對私運與報運行為據以處分之法據，有所誤
      解，殊不足採。
    (二)本件原告報運進口系爭貨物GIRL'S BRASSIERE（女用胸罩
      ），原申報成分為55% SILK 45% COTTON ，貨品分類號列
      第6212.10.10.00-8 號「絲或廢絲製胸罩，不論是否針織
      或鉤針織者」，無輸入規定，經被告取樣化驗結果，罩杯
      表層材質為100% NYLON，與原申報不符（原處分卷2 ，附
      件1 ）；嗣復查階段，經被告再次化驗結果，罩杯表層材
      質為86% NYLON 14% SPANDEX （原處分卷2 ，附件2 ），
      雖與第1 次化驗結果不同，然系爭來貨主要成分均為
      NYLON （尼龍）而非SILK（絲），則屬事實，自無法歸入
      原申報貨品分類號列第6212.10.10.00-8 號，仍應歸列原
      核定貨品分類號列第6212.10.90.00-1 號「其他紡織材料
      製胸罩，不論是否針織或鉤針織者」，輸入規定MP1 ，非
      屬經濟部公告准許輸入之大陸物品，爰原告涉有虛報進口
      貨物成分，逃避管制，洵堪認定。
    (三)至於原告稱得依海關緝私條例第45條之1 情節輕微認定標
      準規定免罰乙節，按海關緝私條例第45條之1 情節輕微認
      定標準第5 條：「報運貨物進、出口及加工外銷貨物報運
      出口，而有虛報數（重）量或成分之案件，其虛報數（重
      ）量或成分誤差未逾百分之五者（已訂有國家標準之產品
      ，如其誤差容許率在百分之五以上者，適用該標準），免
      予處罰…」（原處分卷1 ，附件13），原告雖謂第20項貨
      物成分不符，僅占整份報單2.4%，惟整份報單申報之貨物
      成分並不相同，自難以整份報單計算容許差。原告復稱被
      告容許貨物鑑定誤差率逾14% ，竟不容許全部貨物申報
      2.4%之誤差，不符比例原則云云；惟查，原告虛報貨物成
      分之情事，與海關緝私條例第45條之1 情節輕微認定標準
      規定未合，自無適用之餘地，其與被告前後二次化驗結果
      ，洵屬二事，不宜相提並論。
    (四)另原告雖稱依照國外出口商提供之資料報關，並無故意、
      過失云云，惟查國際貿易實務，買賣雙方對成交貨物之名
      稱、產地、品質或成分等於成交時即有約定，並應按約定
      之貨物交運，原告從事進口貿易業務，當知未經公告准許
      輸入之大陸物品不准進口，並應確實查明貨物之成分，注
      意據實申報，以免違規受罰並維護其權益。原告未能確實
      查明貨物實際成分、貨品分類號列等，即率爾委任報關業
      者向海關申報，致生虛報進口貨物成分，逃避管制之違章
      情事，即有疏失責任應依法論處。從而，被告按海關緝私
      條例第37條第1 項、第3 項、第36條第1 項、第3 項規定
      論處法定最低額貨價1 倍之罰鍰，併沒入貨物，惟查原告
      5 年內再犯同一規定之行為乙次，並經處分確定，被告乃
      依同條例第45條規定，加重罰鍰二分之一，核已綜合考量
      本件具體案情及涉案原告過去違規紀錄，本件原處分洵屬
      適法允當等語。
六、按「報運貨物進口而有下列情事之一者，得視情節輕重，處
    以所漏進口稅額2 倍至5 倍之罰鍰，或沒入或併沒入其貨物
    ：一、…二、虛報所運貨物之品質、價值或規格。…」；「
    有前二項情事之一而涉及逃避管制者，依前條第1 項及第3
    項論處。」；「私運貨物進口、出口或經營私運貨物者，處
    貨價1 倍至3 倍之罰鍰。」；「前二項私運貨物沒入之。」
    ；「有違反本條例情事者，除依本條例有關規定處罰外，仍
    應追徵其所漏或沖退之稅款。但自其情事發生已滿5 年者，
    不得再為追徵或處罰。」；「追徵或處罰之處分確定後，5
    年內再犯本條例同一規定之行為者，其罰鍰得加重二分之一
    ，犯3 次以上，得加重1 倍。」，海關緝私條例第37條第1
    項、第3 項、第36條第1 項、第3 項、第44條及第45條各定
    有明文。次按「貨物進口時，應徵之營業稅，由海關代徵之
    ；其徵收及行政救濟程序，準用關稅法及海關緝私條例之規
    定辦理。」；「納稅義務人，有左列情形之一者，除追徵稅
    款外，按所漏稅額處1 倍至10倍罰鍰，並得停止其營業：一
    、…七、其他有漏稅事實者。」，營業稅法第41條、第51條
    第7 款各設有規定。又按「為拓展貿易，因應貿易情事，支
    援貿易活動，主管機關得設立推廣貿易基金，就出進口人輸
    出入之貨品，由海關統一收取最高不超過輸出入貨品價格萬
    分之4.25之推廣貿易服務費。」，貿易法第21條第1 項前段
    定有明文。且進口非屬「臺灣地區與大陸地區貿易許可辦法
    」第7 條規定准許輸入之大陸地區物品者，即構成進口禁止
    輸入之物品而涉及逃避管制之違法行為。
七、前揭事實概要所載各情，為兩造所不爭，且有上開各該文件
    、原處分、復查決定書及訴願決定書等件影本附原處分卷及
    訴願機關卷可稽。茲依前述兩造主張之意旨，就下列各點敘
    明判決之理由。
八、原告報運進口系爭貨物，涉有虛報進口貨物成分，逃避管制
    之違章情事：
    (一)本件原告於97年10月31日向被告報運進口中國大陸產製成
      衣乙批（進口報單號碼：第AA/97/4947/0052 號，原處分
      卷1 附件1 ），其中第20項貨物GIRL'S BRASSIERE原申報
      成分55% SILK 45% COTTON ，貨品分類號列第
      6212.10.10.00-8 號「絲或廢絲製胸罩，不論是否針織或
      鉤針織者」，無輸入規；經被告查驗結果，實際成分為
      100% NYLON，應歸列貨品分類號列第6212.10.90.00-1 號
      「其他紡織材料製胸罩，不論是否針織或鉤針織者」，輸
      入規定MP1 （大陸物品有條件准許輸入），核非屬經濟部
      國際貿易局公告准許輸入之大陸物品，因認原告報運進口
      系爭貨物，涉有虛報進口貨物成分，逃避管制之違章情事
      ，核無不合。
    (二)原告主張其報運進口系爭貨物，並無虛報貨物成分及逃避
      管制之情事云云。按進口貨物是否涉有虛報及逃避管制，
      應以原申報者與實際進口貨物現狀作為認定之依據。經查
      ，本件原告報運進口系爭貨物GIRL'S BRASSIERE（女用胸
      罩），原申報成分為55% SILK 45% COTTON ，貨品分類號
      列第6212.10.10.00-8 號「絲或廢絲製胸罩，不論是否針
      織或鉤針織者」，無輸入規定，經被告取樣化驗結果，罩
      杯表層材質為100% NYLON，與原申報不符（原處分卷2 ，
      附件1 ）；嗣於復查階段，經被告再次化驗結果，罩杯表
      層材質為86% NYLON 14% SPANDEX （原處分卷2 ，附件2
      ），雖與第1 次化驗結果不同，然系爭來貨主要成分均為
      NYLON （尼龍）而非SILK（絲），則屬事實，自無法歸入
      原申報貨品分類號列第6212.10.10.00-8 號，仍應歸列原
      核定貨品分類號列第6212.10.90.00-1 號「其他紡織材料
      製胸罩，不論是否針織或鉤針織者」，輸入規定MP1 ，非
      屬經濟部公告准許輸入之大陸物品。被告據以認定原告涉
      有虛報進口貨物成分，逃避管制之違章情事，並無不合。
    (三)原告復主張本件得依海關緝私條例第45條之1 情節輕微認
      定標準規定免罰云云。按海關緝私條例第45條之1 情節輕
      微認定標準第5 條規定：「報運貨物進、出口及加工外銷
      貨物報運出口，而有虛報數（重）量或成分之案件，其虛
      報數（重）量或成分誤差未逾百分之五者（已訂有國家標
      準之產品，如其誤差容許率在百分之五以上者，適用該標
      準），免予處罰…」（原處分卷1 ，附件13）。經查，原
      告雖稱報單第20項貨物成分不符，僅占整份報單2.4%；惟
      按本件整份報單申報之貨物，其成分並不相同，自難以整
      份報單計算「容許差」。至於原告主張被告容許貨物鑑定
      誤差率逾14% ，竟不容許全部貨物申報2.4%之誤差，不符
      比例原則云云；惟查，本件原告虛報貨物成分之情事，核
      與海關緝私條例第45條之1 情節輕微認定標準規定未合，
      自無適用該規定之餘地，且其與被告前後二次化驗結果，
      洵屬二事，亦不宜相提並論。原告上開主張，均非可採。
九、被告所為罰鍰、裁處沒入貨物之價額及追徵進口稅費之處分
    ，並無違誤：
    (一)綜上所述，原告報運進口系爭貨物，涉有虛報進口貨物成
      分，逃避管制之違章情事。被告依海關緝私條例第37條第
      3 項轉據同條例第36條第1 項、第3 項規定，處貨價1 倍
      之罰鍰，併沒入貨物；因原告係於5 年內再犯海關緝私條
      例同一規定之行為（被告97年第09701121號處分書，於97
      年5 月30日確定，有前案資料附原處分卷1 可稽），依同
      條例第45條規定得加重罰鍰二分之一，乃處貨價1.5 倍之
      罰鍰計224,703 元；又系爭貨物於受裁處沒入前已放行，
      致無法裁處沒入，此部分乃依行政罰法第23條第1 項規定
      ，裁處沒入貨物之價額計149,802 元；另依同條例第44條
      、營業稅法第51條及貿易法第21條等規定，追徵進口稅費
      計26,425元（包括進口稅17,976元、營業稅8,389 元及推
      廣貿易服務費60元），並無違誤。
    (二)原告復主張本件其依國外出口商提供之資料報關，並無過
      失，不應受罰云云。按國際貿易實務，買賣雙方對成交貨
      物之名稱、產地、品質或成分等於成交時即有約定，並應
      按約定之貨物交運。本件原告從事進口貿易業務，對於未
      經公告准許輸入之大陸物品不准進口，自不得諉為不知，
      本應確實查明貨物之成分，據實申報，以免觸法。惟其未
      能確實查明系爭貨物之實際成分、貨品分類號列等，即率
      爾申報進口，致生虛報進口貨物成分，逃避管制之違章情
      事，縱無故意，亦難謂無過失。被告予以依法論處，並無
      不合。原告所稱其無過失，不應受罰云云，並不足採。
十、本件事證，已臻明確，兩造其餘攻擊防禦方法，經審酌對於
    本件判決結果並不生影響，爰不予逐一論列，附此敘明。
十一、從而，本件被告以原告報運進口系爭貨物，涉有虛報進口貨
    物成分，逃避管制之違章行為，所為罰鍰、裁處沒入貨物之
    價額及追徵進口稅費之處分，於法並無違誤。復查及訴願決
    定遞予維持，亦無不合。原告徒執前詞，訴請撤銷，為無理
    由，應予駁回。
據上論結，本件原告之訴為無理由，依行政訴訟法第98條第1 項
前段、第218 條，民事訴訟法第385 條第1 項前段，判決如主文
。
中    華    民    國    99    年    9     月    30    日
                  臺北高等行政法院第二庭
                            審判長法  官  徐瑞晃
                                  法  官  蔡紹良
                                  法  官  蕭忠仁
上為正本係照原本作成。
如不服本判決，應於送達後20日內，向本院提出上訴狀並表明上
訴理由，如於本判決宣示後送達前提起上訴者，應於判決送達後
20日內補提上訴理由書（須按他造人數附繕本）。
中    華    民    國    99    年    9     月    30    日
                                  書記官  蕭純純

司法院資訊處製作；財團法人民間司法改革基金會備份。
